最高法院刑事判決　　　　　　一○○年度台上字第四七二二號
上　訴　人　王慶和
選任辯護人　朱富賢律師
上列上訴人因違反毒品危害防制條例案件，不服台灣高等法院中
華民國一○○年六月二十二日第二審更審判決（一○○年度上更
(一)字第一一九號，起訴案號：台灣桃園地方法院檢察署九十六年
度偵字第一一一一七號），提起上訴，本院判決如下：
    主  文
上訴駁回。
    理  由
按刑事訴訟法第三百七十七條規定，上訴於第三審法院，非以判
決違背法令為理由，不得為之。是提起第三審上訴，應以原判決
違背法令為理由，係屬法定要件。如果上訴理由書狀並未依據卷
內訴訟資料，具體指摘原判決不適用何種法則或如何適用不當，
或所指摘原判決違法情事，顯與法律規定得為第三審上訴理由之
違法情形，不相適合時，均應認其上訴為違背法律上之程式，予
以駁回。本件原審經審理結果，認上訴人王慶和有於民國九十六
年四月二十二日下午二時許及同年四月二十六日下午六時二十分
許，先後在桃園縣八德市○○路與榮興路口販賣第二級毒品甲基
安非他命二次予周鴻賓；於九十六年五月二日下午二時許，在桃
園縣桃園市○○路市立游泳池附近，販賣第一級毒品海洛因一次
予詹智祥等犯行，事證明確，因而撤銷第一審關於如原判決附表
（下稱附表）所示之科刑判決，改判論上訴人以販賣第二級毒品
二罪，均累犯，各處有期徒刑二年，及各為相關從刑之宣告；又
販賣第一級毒品罪，累犯，處有期徒刑十五年二月，及為相關從
刑之宣告；並就主刑部分定應執行有期徒刑十七年。已詳敘調查
、取捨證據之結果及憑以認定犯罪事實之心證理由，對於上訴人
事後否認犯行之供詞及其所辯各節認非可採，亦詳加指駁。從形
式上觀察，原判決並無足以影響判決結果之違法情形存在。上訴
意旨略以：(一)、原判決就販賣甲基安非他命予周鴻賓部分，僅以
上訴人不可能無償將甲基安非他命轉讓他人，即認上訴人當有牟
利之意圖云云，並未說明上訴人如何從中牟取利益，僅憑臆測遽
行論罪，有判決不備理由之違法。(二)、上訴人於原審陳稱：係向
章漢民、王富錦買第二級毒品，分不清是向哪一位購買等語，且
上訴人另案已獲減刑，足見上訴人自九十六年二月起自同年八月
為警查獲止，第二級毒品之來源除章漢民外，亦有來自王富錦而
產生重疊之情形，上訴人縱於另案始供出王富錦，仍應有毒品危
害防制條例第十七條第一項減刑之適用，原判決以：上訴人於另
案供出販賣給陳建隆之甲基安非他命係源自王富錦而獲減刑，與
本案販賣給周鴻賓之毒品來源無關，不予減刑云云，有判決適用
法則不當之違法。(三)、上訴人於偵查時陳稱：綽號「負印」之人
販賣及運輸毒品，並提供其行動電話號碼等情，檢察官亦諭知如
果因上訴人之檢舉而查獲上手，同意筆錄代替證人保護法第十四
條所定之同意。上訴人當時不知王富錦之綽號為「負印」，警方
因上訴人之檢舉而於另案查獲王富錦販賣毒品，則上訴人所犯本
案應有證人保護法第十四條第一項規定減輕或免除其刑之適用，
原判決未適用前揭減刑規定，有判決不適用法則之違法。(四)、上
訴人係基於幫助之意思，先與詹智祥於桃園縣桃園市○○路市立
游泳池處會合，再由上訴人開車前往梁修儒之住處，梁修儒將八
分之一錢（即０．四五公克）海洛因給詹智祥，詹智祥將新台幣
（下同）二千元交給梁修儒，上訴人與詹智祥旋於車上施用海洛
因，且詹智祥於第一審及偵查中證稱：梁修儒係三十幾歲的人；
伊將購得之海洛因分給上訴人使用等語，可見詹智祥曾與梁修儒
謀面，其因上訴人之幫助而取得毒品，始願意將毒品分給上訴人
施用，上訴人所為僅止於幫助，原判決對此有利於上訴人之證據
既未採信，又未說明不採之理由，有判決不備理由之違法。又詹
智祥於九十六年五月二日正在服兵役，其請假外出有班長同行，
該班長有看到上訴人在市立游泳池附近搭載詹智祥前往梁修儒住
處，原審未傳訊該班長以證明上訴人與詹智祥一同前往梁修儒住
處，亦有應於審判期日調查之證據而未予調查之違法。(五)、詹智
祥於九十六年五月二日雖有撥打上訴人之行動電話欲購買二千元
之海洛因，然上訴人僅表示：「你等一下，我會打給你」、「你
現在過去那邊，我現在要過去」等情，並無證據足以證明上訴人
當時同意販賣海洛因予詹智祥。又上訴人於當日十四時二分與梁
修儒聯絡表示：「我馬上到，跟你借八分之一」；五分鐘後，上
訴人於確認詹智祥至市立游泳池後即向梁修儒表示：「我三分鐘
會到」等語，並無證據證明上訴人係「先行」到達梁修儒住處取
得海洛因後，「再到」市立游泳池附近販賣予詹智祥。再者，縱
認定上訴人將海洛因售予詹智祥，上訴人亦未自取得之對價二千
元中牟利，至多僅成立轉讓第一級毒品罪，原判決僅憑推測遽認
上訴人有營利之意圖，對於有利於上訴人之證據既未採信，又未
說明不採之理由，有判決不備理由之違法等語。惟按：(一)、原判
決已於理由內說明：上訴人係意圖營利而販賣第二級毒品予周鴻
賓之心證理由（見原判決第六頁理由(二)部分）。其說明與論斷於
經驗及論理等證據法則皆無違背，不容任指為違法，而據為第三
審上訴之合法理由。又上訴人於警詢時明確供稱：販賣給周鴻賓
之毒品係向章漢民購得，並經依警方提供之照片上指認無訛；而
其於偵查中亦供稱：毒品是向一個叫章漢民買的，這部分伊在警
方筆錄已交代清楚等語（見偵字第一一一一七號卷第十頁）。則
原判決以：上訴人雖於警詢及偵查中供稱其販賣予周鴻賓之毒品
，係向「章漢民」之成年男子購得，然經向桃園縣政府警察局函
查結果據函稱：該局刑事警察大隊於九十六年五月二日持搜索票
及拘票至章嫌住處執行搜索，在現場僅起獲安非他命吸食器一組
，並未查獲章嫌持用0000000000號行動電話等事證，
無法證明章漢民涉嫌販賣毒品，有函文在卷可憑（見原審卷第六
十五頁），職司偵查犯罪之機關既未因而查獲毒品之來源，自無
從適用毒品危害防制條例第十七條第一項規定減輕或免除其刑。
復以：上訴人主張曾供出其甲基安非他命源自王富錦一節，係上
訴人於另案（即原審九十八年度上訴字第四六八二號）供出其販
賣給陳建隆之甲基安非他命來自王富錦，而獲減刑；然與本件之
犯行無涉，因認不得一併援為本件減刑之依據（見原判決第十四
頁）。其說明與審認俱與卷內證據資料相符，論斷亦無背於證據
法則。上訴人徒憑己見，再事爭辯，並非第三審上訴之合法理由
。(三)、證人保護法第十四條第一項係規定該法第二條所列刑事案
件之被告或犯罪嫌疑人，於偵查中供述與該案案情有重要關係之
待證事項，或其他正犯或共犯之犯罪事證者，因而使檢察官得以
追訴該案之其他正犯或共犯者，以經檢察官事先同意者為限，就
其因而供述所涉之犯罪，減輕或免除其刑。上訴人於九十六年六
月十三日偵查中供稱：伊要檢舉「負印」販賣及運輸海洛因，他
的電話是0000000000號，而且伊上星期還在他家看到
他有三、四十塊海洛因，他住龜山等語，檢察官因而諭知如因此
查獲上手，同意以訊問筆錄代替證人保護法第十四條之同意，固
有訊問筆錄在卷可憑（見偵字第一一一一七號卷第六十四頁）。
然卷內並無有關因上訴人之上開供述而使檢察官得以追訴「負印
」或王富錦之任何事證，況證人王富錦於原審更審亦證稱：其係
與上訴人一起去向蔡劍峰拿毒品，伊與上訴人毒品還需合資一起
買，那有毒品可以調給上訴人；上訴人檢舉伊這條伊獲判無罪，
伊沒有幫上訴人向蔡劍峰調過毒品等語（見原審上訴卷第二一六
頁背面、二一七頁），否認有販賣或提供毒品給上訴人，且其被
訴販賣第一級毒品予上訴人部分，亦經原審法院另案判決無罪確
定（見原審九十七年度上訴字第一九六０號判決），原審未適用
證人保護法第十四條第一項規定減免上訴人之刑責，並無判決不
適用法則之違法。(四)、所謂依法應於審判期日調查之證據，係指
與待證事實有重要關係，在客觀上顯有調查必要性之證據而言，
其範圍並非漫無限制，必其證據與判斷待證事實之有無，具有關
連性，得據以推翻原判決所確認之事實，而為不同之認定，始足
當之。若所證明之事項已臻明瞭，自欠缺其調查之必要性。原判
決係依：證人詹志祥於偵查中證稱：在電話中伊稱上訴人為「慶
和」，上訴人稱呼伊為「阿祥」，通話目的是要購買毒品海洛因
；電話中所說「女生」是指海洛因，「張」就是千元；交易方式
就是打電話跟上訴人說要拿東西，金額就直接告訴上訴人，見面
時直接將錢交給上訴人，上訴人直接將毒品拿給伊；五月二日那
天有完成毒品交易等語（見偵字第一一一一七號卷第一０二至一
０四頁），及渠等雙方之通訊監察譯文（見第一審卷第一０九至
一一０頁），憑以認定上訴人有原判決所載販賣海洛因予詹智祥
之犯行，另敘明：上訴人辯稱：伊只是幫詹智祥聯絡梁修儒，載
詹智祥去找梁修儒云云；證人詹智祥於第一審亦改稱：打電話給
上訴人是請其帶伊去找「阿修」買毒品，海洛因是向「阿修」拿
的，是在中平路市立游泳池處拿到毒品，上訴人開車過來，車上
載有「阿修」，伊拿錢給「阿修」，毒品也是向「阿修」拿的云
云。然經傳喚梁修儒到庭，證人梁修儒否認門號0000000
000號行動電話係由其所持用，亦否認有於九十六年五月二日
下午二時許與上訴人通話（見原審上訴卷第一八九頁）；上訴人
第一審係供稱：是詹智祥打電話給伊，叫伊帶他去拿毒品，實際
交易的情形及購買何種毒品，伊都不知道云云（見第一審卷第三
十頁）。則上訴人究係載詹智祥前去向綽號「阿修」購買毒品，
抑或係載該綽號「阿修」者前來與詹智祥約定地點為毒品交易，
二人所述已有齟齬。再者，證人詹智祥於偵查中已明確證稱：係
向上訴人購買毒品，一手交錢一手交貨，並未提及係透過上訴人
向綽號「阿修」之男子購買毒品，再參照通訊監察譯文內容，詹
智祥亦係直接向上訴人表明購毒，且言明購買之金額及地點，並
無商請上訴人代為購買之語言。而依上開通訊監察譯文顯示，上
訴人於詹智祥表示欲購買價值二千元之毒品後，即向詹智祥表示
要先聯絡一下，十五分鐘後再回撥電話予詹智祥等語；並即撥打
電話予綽號「修哥」，向其「借八分之一」之毒品海洛因，嗣再
前往桃園市○○路之市立游泳池附近與詹智祥交易等情，如上訴
人僅係代向他人聯繫購毒，該他人是否同意交易尚屬未定，上訴
人又如何能在電話中直接與詹智祥決定交易之時間與地點，設如
上訴人與詹智祥上開所稱，係由上訴人開車載該綽號「阿修」者
前往交易現場，而由「阿修」直接與證人詹智祥進行交易，上訴
人儘可由親自前往現場之「阿修」逕自將毒品海洛因交予詹智祥
並向詹智祥收取現金即可，又何須於抵達交易現場前，先行致電
「修哥」並表示要向其「借八分之一」之海洛因。足證上訴人係
於詹智祥表示要向其購買毒品海洛因時，因手邊並無現貨，遂先
向綽號「修哥」之成年男子調得海洛因，再前往桃園市○○路之
市立游泳池附近販賣予詹智祥等情，復已敘明憑以認定上訴人有
營利意圖之心證理由（見原判決第九頁理由(四)、第十一頁理由(五)
），並就上訴人所辯詳加指駁。其說明與審認均與卷內訴訟資料
相符，論斷亦無違背證據法則。原審因事證已經明確，而不再傳
喚梁修儒服役時部隊之班長，要屬事實審法院調查證據裁量職權
之適法行使，並無調查職責未盡之違法可言。經核上訴意旨係置
原判決所為明白論斷於不顧，仍持已為原判決指駁之陳詞，再為
事實上之爭辯，並任意指摘原判決違法，難認已符合首揭法定之
第三審上訴要件，其上訴違背法律上之程式，應予駁回。
據上論結，應依刑事訴訟法第三百九十五條前段，判決如主文。
中    華    民    國  一○○  年    八    月  二十四  日
                      最高法院刑事第六庭
                          審判長法官  邵  燕  玲  
                                法官  李  伯  道  
                                法官  孫  增  同  
                                法官  李  嘉  興  
                                法官  呂  丹  玉  
本件正本證明與原本無異
                                      書  記  官  
中    華    民    國  一○○  年    九    月    一    日
                                                      K